# Descripción de los Datos

## Fuente de los Datos
Los datos utilizados en este análisis provienen de un archivo llamado `epa-http.csv`, que representa un log de accesos HTTP de un servidor web. Este tipo de datos es comúnmente utilizado para analizar tráfico web, patrones de uso y detección de anomalías en seguridad.

## Tipología
Los datos corresponden a un registro detallado de peticiones HTTP realizadas al servidor. Cada línea del archivo representa una solicitud única, con información estructurada en campos que describen aspectos como el cliente que realiza la petición, el recurso solicitado, el método HTTP utilizado, y el resultado de la operación.

## Descripción de los Campos
A continuación, se describe cada campo presente en los datos:

| **Campo**       | **Descripción**                                                                 |
|------------------|---------------------------------------------------------------------------------|
| **host**         | Dirección IP o nombre del cliente que realiza la petición.                     |
| **timestamp**    | Fecha y hora exacta en que se realizó la petición (formato: `dd/MMM/yyyy:hh:mm:ss`). |
| **method**       | Método HTTP utilizado (`GET`, `POST`, `HEAD`, etc.).                           |
| **resource**     | Recurso solicitado por el cliente (por ejemplo, un archivo HTML, imagen, etc.).|
| **protocol**     | Protocolo HTTP utilizado (`HTTP/1.0`, `HTTP/1.1`).                             |
| **status**       | Código de estado HTTP devuelto por el servidor (`200`, `404`, `500`, etc.).    |
| **bytes**        | Cantidad de datos (en bytes) transmitidos en la respuesta del servidor.        |

## Ejemplo de los Datos
Unas cuantas filas del dataset para ilustrar cómo están estructurados:

| **host**             | **timestamp**         | **method** | **resource**                   | **protocol** | **status** | **bytes** |
|-----------------------|-----------------------|------------|---------------------------------|--------------|------------|-----------|
| 141.243.1.172         | 2025-01-29 23:53:25  | GET        | /Software.html                 | HTTP/1.0     | 200        | 1497      |
| query2.lycos.cs.cmu.edu | 2025-01-29 23:53:36 | GET        | /Consumer.html                 | HTTP/1.0     | 200        | 1325      |
| tanuki.twics.com      | 2025-01-29 23:53:53  | GET        | /News.html                     | HTTP/1.0     | 200        | 1014      |
| wpbfl2-45.gate.net    | 2025-01-29 23:54:15  | GET        | /                             | HTTP/1.0     | 200        | 4889      |
| wpbfl2-45.gate.net    | 2025-01-29 23:54:16  | GET        | /icons/circle_logo_small.gif   | HTTP/1.0     | 200        | 2624      |

## Observaciones
- **Relevancia de los datos:** Este tipo de información es crucial para entender cómo los usuarios interactúan con un sitio web. Permite identificar patrones de tráfico, detectar errores frecuentes (como recursos no encontrados) y analizar el rendimiento del servidor.
- **Limitaciones:** Los datos no incluyen información sensible como credenciales de usuario, pero podría haber información identificable en los nombres de host.

## Descripción de los datos analizados

Los datos utilizados en este análisis provienen de un conjunto de logs de acceso a un servidor web. A continuación, se describen las principales características de los datos:

- **Fuente:** Logs del servidor web.
- **Tipología:** Datos estructurados.
- **Descripción de la información contenida:**
  - **`status`:** Código de estado HTTP de la solicitud. Valores típicos incluyen:
    - `200`: Solicitud exitosa.
    - `227` o `228`: Estados menos comunes relacionados con el cliente o servidor.
  - **`bytes`:** Número de bytes transferidos en respuesta a la solicitud.
  - **`resource_length`:** Longitud del recurso solicitado (en unidades no especificadas, posiblemente en KB o líneas).

### Valores típicos en los datos

- **Códigos de estado (`status`)**: La mayoría de los códigos son `200`, lo que indica respuestas exitosas. Existen valores en torno a `227` y `228` que representan casos particulares.
- **Bytes transferidos (`bytes`)**: Varían desde pequeños valores (alrededor de 2,000 bytes) hasta valores significativos en el rango de millones de bytes.
- **Longitud del recurso (`resource_length`)**: Oscila entre 30 y 130 unidades.

## Resultados del análisis de K-means

### Resultados con k = 2
```{r}
data_k2 <- data.frame(
  status = c(200.0000, 227.0542),
  bytes = c(1480950.217, 4798.888),
  resource_length = c(51.93333, 35.65123)
)
data_k2
```

### Resultados con k = 3
```{r}
data_k3 <- data.frame(
  status = c(200.0000, 200.0000, 227.1236),
  bytes = c(370692.323, 1578307.769, 3940.722),
  resource_length = c(123.41538, 54.57692, 35.41122)
)
data_k3
```

### Resultados con k = 4
```{r}
data_k4 <- data.frame(
  status = c(200.0000, 200.0000, 200.0000, 227.1378),
  bytes = c(1183256.73, 2807039.36, 310800.62, 3852.71),
  resource_length = c(35.38776, 125.63636, 130.41497, 35.35822)
)
data_k4
```

### Resultados con k = 5
```{r}
data_k5 <- data.frame(
  status = c(200.000, 200.000, 200.000, 200.000, 228.293),
  bytes = c(45046.075, 2807039.364, 339385.189, 1183256.735, 2168.504),
  resource_length = c(75.00356, 125.63636, 129.22951, 35.38776, 33.70423)
)
data_k5
```

### Análisis de los resultados con k-means

#### Interpretación de los resultados con k = 5
El agrupamiento con k = 5 muestra cinco clusters bien diferenciados:

1. **Cluster 1:** Representa recursos con longitud media y un tamaño de bytes relativamente bajo.
2. **Cluster 2:** Corresponde a recursos con una longitud alta y el mayor tamaño de bytes transferidos.
3. **Cluster 3:** Incluye recursos con longitud alta, pero con menor tamaño de bytes que el Cluster 2.
4. **Cluster 4:** Agrupa recursos con longitud baja y un tamaño de bytes medio.
5. **Cluster 5:** Representa casos extremos, con códigos de estado diferentes (228) y tamaños de bytes muy pequeños.

### Comparación entre los diferentes valores de k

Los resultados obtenidos para los diferentes valores de k indican que:

- **k = 2:** Los clusters iniciales separan recursos exitosos de aquellos con códigos de estado menos comunes.
- **k = 3:** Se identifican diferencias más claras en las longitudes de los recursos.
- **k = 4:** Surge una mayor separación basada en el tamaño de los bytes transferidos.
- **k = 5:** Se logra un agrupamiento más detallado, incluyendo un cluster que resalta casos atípicos.

### Conclusión

El valor óptimo de k depende del objetivo del análisis. En este caso, k = 5 proporciona un nivel de granularidad suficiente para diferenciar recursos por longitud, tamaño y código de estado. Esto puede ser útil para detectar patrones de uso o posibles anomalías en el sistema.

