---
title: "Practica_1"
output: html_document
date: "2024-12-16"
---

```{r setup, include=FALSE}
knitr::opts_chunk$set(echo = TRUE)
```

# Parte 1: Clasificación de Preguntas

## Pregunta 1: Clasificación y Razón

1.  **Cuántos vehículos tenemos por tipo**
    -   **Clasificación:** Descriptiva
    -   **Razón:** Este análisis resume el conjunto de datos mostrando características básicas como frecuencias o conteos.
2.  **Preferencias en cuanto a género literario según rango de edad**
    -   **Clasificación:** Exploratoria
    -   **Razón:** Busca identificar patrones o relaciones entre variables (género literario y rango de edad).
3.  **Determinación de problemas futuros con mensajes de una red**
    -   **Clasificación:** Predictiva
    -   **Razón:** El objetivo es prever eventos futuros basándose en patrones históricos.
4.  **Agrupación de usuarios por historial**
    -   **Clasificación:** Inferencial
    -   **Razón:** Implica generalizar conclusiones sobre la agrupación de usuarios.

# Parte 2: Análisis de Conexiones TCP

1.  **Obtención de datos**
    -   Extraer logs de conexiones TCP que incluyan origen, destino, puertos, timestamps y protocolos.
2.  **Tratamiento de datos**
    -   Limpieza: Identificar y eliminar datos duplicados.
    -   Filtrado: Seleccionar conexiones web (puertos 80 o 443).
3.  **Preguntas clave**
    -   ¿Qué máquinas han realizado más conexiones externas?
    -   ¿Qué direcciones IP destino son más frecuentes?
4.  **Análisis visual**
    -   Gráficos de frecuencia de IPs.
    -   Diagramas de dispersión para analizar patrones temporales.
5.  **Comunicación de resultados**
    -   Elaborar gráficos claros y tablas.
    -   Recomendar estrategias como restricciones de puertos.

# Parte 3: Introducción a R

## Cargar el dataset

```{r load-data}
library(readr)
library(dplyr)
library(stringr)

# Cargar los datos crudos como líneas de texto
raw_data <- read_lines("epa-http.csv")

# Dividir las columnas usando una expresión regular
epa_http <- raw_data %>%
  str_match('^(\\S+) \\[(\\d+:\\d+:\\d+:\\d+)\\] "([A-Z]+)\\s+([^"]+)\\s+(HTTP/\\d\\.\\d)" (\\d{3}) (\\d+|-)') %>%
  as.data.frame() %>%
  select(-V1) %>%
  setNames(c("host", "timestamp", "method", "resource", "protocol", "status", "bytes"))

# Limpiar y convertir las columnas
epa_http <- epa_http %>%
  mutate(
    timestamp = as.POSIXct(timestamp, format = "%d:%H:%M:%S", tz = "UTC"), # Convertir timestamp
    status = as.integer(status), # Convertir 'status' a entero
    bytes = na_if(bytes, "-"),   # Reemplazar '-' con NA
    bytes = as.integer(bytes)    # Convertir 'bytes' a entero
  )

# Mostrar las primeras filas
print(head(epa_http))
```

------------------------------------------------------------------------

## Pregunta 1: Dimensiones del dataset

```{r dimensions}
# Obtener dimensiones del dataset
n_filas <- nrow(epa_http)
n_columnas <- ncol(epa_http)
cat("El dataset tiene", n_filas, "filas y", n_columnas, "columnas.")
```

------------------------------------------------------------------------

## Pregunta 2: Valor medio de la columna Bytes

```{r mean-bytes}
# Calcular el valor medio de la columna Bytes, ignorando NAs
valor_medio_bytes <- mean(epa_http$bytes, na.rm = TRUE)
cat("El valor medio de la columna 'Bytes' es:", round(valor_medio_bytes, 2))
```

------------------------------------------------------------------------

## Pregunta 3: IPs educativas (.edu)

```{r count-edu-ips}
# Contar IPs que contienen ".edu" en la columna IP
ips_edu <- epa_http %>% filter(str_detect(host, ".edu"))
num_ips_edu <- nrow(ips_edu)
cat("El número de IPs educativas (.edu) es:", num_ips_edu)
```

------------------------------------------------------------------------

## Pregunta 4: Hora con mayor volumen de peticiones GET

```{r peak-get-requests}
# Filtrar solo peticiones GET y extraer la hora del Timestamp
epa_http <- epa_http %>% mutate(Hour = str_extract(timestamp, "[0-9]{2}"))
get_requests <- epa_http %>% filter(method == "GET")
peak_hour <- get_requests %>% count(Hour) %>% arrange(desc(n)) %>% slice(1)
cat("La hora con mayor volumen de peticiones GET es:", peak_hour$Hour, "con", peak_hour$n, "peticiones.")
```

------------------------------------------------------------------------

## Pregunta 5: Bytes transmitidos por instituciones educativas (.edu) para ficheros .txt

```{r edu-bytes-txt}
# Filtrar instituciones educativas y peticiones de ficheros .txt
bytes_txt_edu <- epa_http %>% 
  filter(str_detect(host, ".edu"), str_detect(resource, "\\.txt$")) %>%
  summarise(Total_Bytes = sum(bytes, na.rm = TRUE))
cat("El total de bytes transmitidos en ficheros .txt por instituciones educativas (.edu) es:", bytes_txt_edu$Total_Bytes)
```

------------------------------------------------------------------------

## Pregunta 6: Peticiones con URL = "/"

```{r root-url-requests}
# Contar peticiones donde la URL es "/"
root_requests <- epa_http %>% filter(resource == "/")
num_root_requests <- nrow(root_requests)
cat("El número de peticiones que buscan directamente la URL '/' es:", num_root_requests)
```

------------------------------------------------------------------------

## Pregunta 7: Peticiones sin protocolo HTTP/0.2

```{r not-http-0-2}
# Contar peticiones donde el protocolo es HTTP/0.2
http_02 <- epa_http %>% filter(protocol == "HTTP/0.2")
num_not_http_02 <- nrow(epa_http) - nrow(http_02)
cat("El número de peticiones que no tienen como protocolo 'HTTP/0.2' es:", num_not_http_02)
```

------------------------------------------------------------------------

## Resumen de la Parte 3

1.  **Dimensiones del dataset:**\
    El dataset tiene `r n_filas` filas y `r n_columnas` columnas.

2.  **Valor medio de la columna Bytes:**\
    El valor medio de la columna `Bytes` es `r round(valor_medio_bytes, 2)`.

3.  **IPs educativas (.edu):**\
    El número de IPs educativas es `r num_ips_edu`.

4.  **Hora con mayor volumen de peticiones GET:**\
    La hora con más peticiones GET es `r peak_hour$Hour` con `r peak_hour$n` peticiones.

5.  **Bytes transmitidos por ficheros .txt (.edu):**\
    El total de bytes transmitidos es `r bytes_txt_edu$Total_Bytes`.

6.  **Peticiones URL = "/":**\
    El número de peticiones a la URL '/' es `r num_root_requests`.

7.  **Peticiones sin protocolo HTTP/0.2:**\
    El número de peticiones sin protocolo HTTP/0.2 es `r num_not_http_02`.

------------------------------------------------------------------------

## Conclusión

En esta sección, hemos realizado un análisis detallado del archivo de registros HTTP, respondiendo a preguntas clave como dimensiones del dataset, estadísticas de bytes, IPs educativas, y peticiones específicas. Cada respuesta incluye el código necesario y una descripción clara del proceso seguido.
