---
title: "Practica_1"
output: html_document
date: "2024-12-16"
---

```{r setup, include=FALSE}
knitr::opts_chunk$set(echo = TRUE)
```

```{r load-data}
library(readr)
```

# Parte 1: Clasificación de Preguntas

## Pregunta 1: Clasificación y Razón

1.  **Cuántos vehículos tenemos por tipo**
    -   **Clasificación:** Descriptiva
    -   **Razón:** Este análisis resume el conjunto de datos mostrando características básicas como frecuencias o conteos.
2.  **Preferencias en cuanto a género literario según rango de edad**
    -   **Clasificación:** Exploratoria
    -   **Razón:** Busca identificar patrones o relaciones entre variables (género literario y rango de edad).
3.  **Determinación de problemas futuros con mensajes de una red**
    -   **Clasificación:** Predictiva
    -   **Razón:** El objetivo es prever eventos futuros basándose en patrones históricos.
4.  **Agrupación de usuarios por historial**
    -   **Clasificación:** Inferencial
    -   **Razón:** Implica generalizar conclusiones sobre la agrupación de usuarios.

# Parte 2: Análisis de Conexiones TCP

1.  **Obtención de datos**
    -   Extraer logs de conexiones TCP que incluyan origen, destino, puertos, timestamps y protocolos.
2.  **Tratamiento de datos**
    -   Limpieza: Identificar y eliminar datos duplicados.
    -   Filtrado: Seleccionar conexiones web (puertos 80 o 443).
3.  **Preguntas clave**
    -   ¿Qué máquinas han realizado más conexiones externas?
    -   ¿Qué direcciones IP destino son más frecuentes?
4.  **Análisis visual**
    -   Gráficos de frecuencia de IPs.
    -   Diagramas de dispersión para analizar patrones temporales.
5.  **Comunicación de resultados**
    -   Elaborar gráficos claros y tablas.
    -   Recomendar estrategias como restricciones de puertos.

# Parte 3: Introducción a R

## Cargar el dataset

```{r load-data}
if (!require("readr")) install.packages("readr")
if (!require("stringr")) install.packages("stringr")
if (!require("dplyr")) install.packages("dplyr")

# Cargar los paquetes necesarios
library(readr)   # Para read_lines
library(stringr) # Para str_match
library(dplyr)

# Cargar los datos crudos como líneas de texto
raw_data <- read_lines("epa-http.csv")

# Dividir las columnas usando una expresión regular
epa_http <- raw_data %>%
  str_match('^(\\S+) \\[(\\d+:\\d+:\\d+:\\d+)\\] "([A-Z]+)\\s+([^"]+)\\s+(HTTP/\\d\\.\\d)" (\\d{3}) (\\d+|-)') %>%
  as.data.frame() %>%
  select(-V1) %>%
  setNames(c("host", "timestamp", "method", "resource", "protocol", "status", "bytes"))

# Limpiar y convertir las columnas
epa_http <- epa_http %>%
  mutate(
    timestamp = as.POSIXct(timestamp, format = "%d:%H:%M:%S", tz = "UTC"), # Convertir timestamp
    status = as.integer(status), # Convertir 'status' a entero
    bytes = na_if(bytes, "-"),   # Reemplazar '-' con NA
    bytes = as.integer(bytes)    # Convertir 'bytes' a entero
  )

# Mostrar las primeras filas
print(head(epa_http))
```

## Pregunta 1: Dimensiones del dataset

```{r dimensions}
dim(epa_http)
```

## Valor medio de la columna Bytes

```{r mean-bytes}
mean(epa_http$bytes, na.rm = TRUE)
```

## Pregunta 2: IPs educativas (.edu)

```{r edu-ips}
edu_ips <- grepl("\\.edu$", epa_http$host)
sum(edu_ips)
```

## Pregunta 3: Hora de mayor volumen de peticiones GET

Para la relización de este apartado se identifica primero la primera y última hora del intervalo horario para saber la ventana de tiempo que estamos mirando. Como se podra ver, la ventana es 24 horas y por eso, en el momento de calcular la hora de maximas peticiones podemos prescindir del día.

```{r get}
# Extraer la parte de día:hora:minuto:segundo de la columna timestamp
epa_http$fecha_hora <- sub("\\[(\\d{2}:\\d{2}:\\d{2}:\\d{2})\\]", "\\1", epa_http$timestamp)

# Filtrar las peticiones para que solo incluyan las que corresponden a los días 29 y 30
peticiones_29_30 <- subset(epa_http, grepl("^29|30", fecha_hora))

# Ordenar por hora
peticiones_ordenadas <- peticiones_29_30[order(peticiones_29_30$fecha_hora), ]

# Obtener la primera y última hora del intervalo
primera_hora <- head(peticiones_ordenadas$fecha_hora, 1)
ultima_hora <- tail(peticiones_ordenadas$fecha_hora, 1)

# Mostrar los resultados
print(paste("Primera hora:", primera_hora))
print(paste("Última hora:", ultima_hora))

# Extraer la hora de la columna timestamp
epa_http$hora_minuto_segundo <- sub(".*:(\\d{2}:\\d{2}:\\d{2})\\]", "\\1", epa_http$timestamp)

epa_http$method <- gsub('^"|"$', '', epa_http$method)

# Filtrar solo las peticiones GET
peticiones_get <- subset(epa_http, method == "GET")

# Contar cuántas veces ocurre cada hora:minuto:segundo
peticiones_por_hora <- table(peticiones_get$hora_minuto_segundo)

# Encontrar la hora con el mayor volumen de peticiones
hora_maxima <- names(peticiones_por_hora)[which.max(peticiones_por_hora)]

# Mostrar la hora con mayor volumen de peticiones
print(hora_maxima)

```

## Pregunta 4: Bytes transmitidos por .edu en descargas de .txt

```{r edu-bytes}
# Filtrar por dominios .edu en host y peticiones de archivos .txt en resource
peticiones_edu_txt <- subset(epa_http, grepl("\\.edu", host) & grepl("\\.txt$", resource))

# Mostrar una muestra de los resultados (columnas host y bytes)
muestra_peticiones_edu_txt <- peticiones_edu_txt[, c("host", "bytes")]
head(muestra_peticiones_edu_txt)

# Sumar los bytes transmitidos
total_bytes_edu_txt <- sum(peticiones_edu_txt$bytes)

# Mostrar el total de bytes transmitidos
total_bytes_edu_txt
```

## Pregunta 5: Peticiones hacia '/'

```{r url}
# Filtrar las peticiones que buscan directamente la URL "/"
peticiones_raiz <- subset(epa_http, resource == "/")

# Ver cuántas peticiones hay que buscan la URL "/"
nrow(peticiones_raiz)
```

## Pregunta 6: Peticiones con protocolo distinto de HTTP/0.2

```{r http}
# Eliminar las comillas finales del protocolo en la columna protocol
epa_http$protocol <- sub('"$', '', epa_http$protocol)

# Filtrar las peticiones que no tienen como protocolo "HTTP/0.2"
peticiones_no_http_0_2 <- subset(epa_http, protocol != "HTTP/0.2")

# Ver el número de peticiones que no tienen el protocolo "HTTP/0.2"
numero_peticiones_no_http_0_2 <- nrow(peticiones_no_http_0_2)

# Mostrar el resultado
print(numero_peticiones_no_http_0_2)
```
